臺灣高雄地方法院民事裁定
111年度事聲字第11號
異  議  人  菩陽科技股份有限公司

法定代理人  黃月嬌  


相  對  人  于順生  


            何君毅  
上列當事人間請求返還擔保金事件，異議人對本院司法事務官於
民國111年3月11日所為本院111年度司聲字第94號裁定聲明異議
，本院裁定如下：
  主  文
異議駁回。
  理  由
一、按當事人對於司法事務官處理事件所為之終局處分，得於處
    分送達後十日之不變期間內，以書狀向司法事務官提出異議
    。司法事務官認前項異議為有理由時，應另為適當處分；認
    異議為無理由者，應送請法院裁定之。法院認第一項之異議
    為有理由時，應為適當之裁定，認異議為無理由者，應以裁
    定駁回之，民事訴訟法第240條之4第1、2、3項分別定有明
    文。本件異議人於民國111年3月17日收受原裁定，經扣除在
    途期間後，其同年月28日所為異議，仍在上開不變期間內，
    並經司法事務官認無理由而送請本院裁定，即與上開規定及
    意旨相符，本院自應就司法事務官所為之原裁定，審究異議
    人之異議有無理由，合先敘明。
二、異議意旨略以：因本院108（異議狀誤載為「110」）年度司
    執全字第554號查封物件保管人于順生未將查封物件交還異
    議人，謹先提起異議，另狀補提理由等語。
三、按「訴訟終結後，供擔保人證明已定20日以上之期間，催告
    受擔保利益人行使權利而未行使……者，法院應依供擔保人
    之聲請，以裁定命返還其提存物。」民事訴訟法第104 條第
    1 項第3 款定有明文。此規定為同法第106 條所定假扣押、
    假處分供擔保者所準用。又所謂之訴訟終結，於就供訴訟費
    用之擔保而起訴（同法第96條）之情形，係指該訴訟程序終
    結，訴訟費用額已能確定者而言。至於其他依法令供訴訟上
    之擔保者，依同法第106 條準用第104條第1項第3款之規定
    ，應指受擔保利益人因該供擔保之原因所受損害已得確定，
    且其對供擔保之提存物行使權利並無障礙而言（最高法院10
    2年度台抗字第652號裁判要旨參照）。則採廣義解釋， 凡
    撤銷假扣押裁定、執行程序終結或撤回假扣押之執行等均屬
    之。
四、經查：
  ㈠相對人前依本院108年度司裁全字第948號民事假扣押裁定（
    下稱系爭假扣押裁定），為擔保其等對異議人之假扣押，曾
    分別提供新臺幣（下同）19萬元、37萬元為擔保金（下合稱
    系爭擔保金），並依序以本院108年度存字第1565號、1566
    號提存事件（下合稱系爭提存事件）提存後，聲請本院108 
    年度司執全字第554號強制執行（下稱系爭執行事件）。嗣
    系爭假扣押裁定業經相對人聲請撤銷獲准（本院110年度司
    裁全聲字第69號裁定），並撤回系爭執行事件等情，有上開
    各裁定、提存書、國庫存款收款書及本院民事執行處110年1
    1月10日雄院和108司執全地字第554號函在卷可考（原審卷
    第13頁至第23頁、第27頁至第30頁），並經職權調取系爭提
    存、執行事件暨撤銷假扣押裁定等卷核閱屬實，堪予認定。
    又本院嗣依相對人聲請發函通知異議人於文到20日內行使權
    利，該函最後送達異議人之日期為111年1月3日，異議人迄
    未行使權利等情，亦經本院調取110年度司聲字第994號通知
    行使權利事件卷核閱無訛，同堪認定。
  ㈡據上，系爭假扣押裁定既經相對人聲請撤銷獲准，該裁定即
    已失其效力，亦即執行名義歸於消滅，系爭執行事件並據相
    對人撤回，執行程序亦告終結，受擔保利益人即異議人如受
    有損害，其損害額已告確定，即可對供擔保人即相對人提存
    之擔保物行使權利，則就本件假扣押擔保事件而言，應認已
    訴訟終結。而相對人已聲請本院定20日以上催告異議人，異
    議人迄未行使權利，已如前述，應認為已符合民事訴訟法第
    104條第1項第3款所規定之要件。至異議人辯稱系爭執行事
    件之查封物件未受于順生交還云云，然該執行事件業經相對
    人撤回而終結，已如前述，與該執行程序查封物有無發還無
    涉，況本院執行處亦在110年11月10日發函異議人自行啟封
    在案，所辯云云，自無可取。從而，相對人據以聲請返還系
    爭擔保金，揆之上開法條，即無不合。原裁定准許發還系爭
    擔保金，並無違誤，異議人指摘原裁定不當，求予廢棄，為
    無理由，應予駁回。
五、據上論結，本件異議為有理由，爰裁定如主文。 
中　　華　　民　　國　　111 　年　　4 　　月　　26　　日
                民事第一庭法　官  蔣志宗
以上正本係照原本作成。
如對本裁定抗告須於裁定送達後10日內向本院提出抗告狀，並繳
納裁判費新台幣1,000元。
中　　華　　民　　國　　111 　年　　4 　　月　　26　　日
                          書記官  林雯琪